臺灣士林地方法院刑事判決　　　　　　　 94年度訴字第567號
公　訴　人　臺灣士林地方法院檢察署檢察官
被　　　告　乙○○
　　　　　　　　　　　之1
選任辯護人　財團法人法律扶助基金會陳長甫律師
上列被告因毒品危害防制條例案件，經檢察官提起公訴（94年度
偵續字第113 號）暨移送併辦審理（94年度偵字第4807號），本
院判決如下：
    主  文
乙○○連續明知為禁藥而轉讓，處有期徒刑貳年。
    事  實
一、乙○○前於民國93年間，因施用毒品案件，經本院以93年簡
    字第167 號判決判處有期徒刑3 月確定，並於民國93年9 月
    17日易科罰金執行完畢。詎其仍不知悔改，明知第2 級毒品
    安非他命，係行政院衛生署公告查禁之禁藥，因友人林旭同
    、丁○○、丙○○等人向其索取安非他命以供施用，竟基於
    轉讓禁藥安非他命之概括犯意，先於93年8 月下旬某日，在
    其臺北縣石門鄉內石門17號住處無償轉讓禁藥安非他命予到
    訪之丁○○、丙○○施用；復承前犯意，又於9 月1 日晚間
    某時，在上址住處無償轉讓禁藥安非他命予到訪之林旭同施
    用；復承前犯意，於93年9 月2 日下午，在上址住處無償轉
    讓禁藥安非他命予丁○○施用。嗣於翌日（3 日）晚間8 時
    許，員警持搜索票在乙○○上址住處搜索時，因林旭同、丁○○、丙○○適亦來訪而均為警查獲，並扣得甲基安非他命
    16 包 （總淨重22.99 公克）、吸食器1 個、分裝匙1 支、
    分裝袋42個（乙○○施用第2 級毒品部分，業經臺灣士林地
    方法院檢察署檢察官以93年度毒偵字第1254號案件提起公訴
    ，嗣經臺灣高等法院於95年1 月12日以94年度上訴字第3394
    號判決處有期徒刑6 月確定，迄95年7 月20日縮刑期滿執行
    完畢），始查悉上情。
二、案經臺北縣政府警察局金山分局報告臺灣士林地方法院檢察
    署檢察官偵查起訴暨移請併案審理。
    理  由
壹、證據能力之認定：
一、按刑事訴訟法第159 條之2 規定：被告以外之人於檢察事務
    官、司法警察官或司法警察調查中所為之陳述，與審判中不
    符時，其先前之陳述具有較可信之特別情況，且為證明犯罪
    事實存否所必要者，得為證據。其所謂「具有較可信之特別
    情況」（即學理上所稱之「特信性」），係指其陳述係在特
    別可信為真實之情況下所為者而言。例如被告以外之人出於
    自然之發言、臨終前之陳述，或違反自己利益之陳述等特別
    情形均屬之。蓋被告以外之人在類此特別情況下所為之陳述
    ，就通常而言，其虛偽之可能性偏低，可信之程度較高，若
    該項陳述為證明犯罪事實存否所必要，依上規定，自得構成
    傳聞法則之例外，而承認其證據能力。上開規定所指「具有
    較可信之特別情況」，係屬傳聞證據例外取得證據能力之特
    別要件，與一般供述證據必須具備任意性之證據能力要件有
    別，二者不可混為一談。故被告以外之人於檢察事務官、司
    法警察官或司法警察調查中所為與審判中不符之陳述，縱係
    出於自由意思，然仍必須具備「具有較為可信之特別情況」
    及「證明犯罪事實存否所必要」之要件，始能採為證據。不
    能僅以被告以外之人在檢察事務官、司法警察官或司法警察
    調查中所為與審判中不符之陳述係出於其自由意思，即謂具
    有特別可信之情況，而採為犯罪之證據（最高法院刑事判決
    94年度台上字第5490號判決意旨參照）。經查：證人丁○○
    於警詢時陳稱曾自被告取得第2 級毒品安非他命以供施用（
    丁○○93年9 月3 日警詢陳述，參見本院年8 月14日準備程
    序筆錄第2 頁以下），惟嗣於檢察事務官訊問及本院審理時
    又改稱：其施用安非他命係在淡金公路騎機車時，向不知名
    之機車騎士購買云云（參見94年1 月27日偵詢筆錄，94 年
    度偵字第851 號卷第28頁；本院95年11月27日審判筆錄第22
    頁、第23頁）。至證人甲○○前於警詢中陳稱，曾看到林旭
    同、丁○○、丙○○吸食安非他命等語（參見本院95年7 月
    11日就甲○○93年9 月3 日警詢錄音帶勘驗筆錄），惟嗣於
    本院審理時則改稱：沒有看過被告與林旭同、丁○○、丙○○一起施用過安非他命（參見本院95年11月27日審判筆錄第
    30頁）。證人丁○○、甲○○2 人於司法警察調查中所為之
    陳述，為認定事實所必要，且與嗣後審判中所陳不符。本院
    審酌下列各情，認證人於警詢中之陳述具有「較為可信之特
    別情況」：(1)證人丁○○、甲○○警詢之陳述均具任意性，
    除據證人丁○○、甲○○到庭證述在卷外，經本院勘驗警詢
    錄音帶結果，亦查無有何可認其等警詢陳述不具任意性之情
    狀。(2)再者，證人丁○○、甲○○警詢時既均係陳述自己親
    身經歷之事實，斯時復記憶最為清晰，心理亦無準備，其所
    為陳述當較為可信。(3)證人甲○○雖稱接受警詢前有飲酒；
    證人丁○○則稱其警詢時頭昏昏的，致影響其陳述內容云云
    。惟此節已據證人即製作筆錄之警員李隆洲到庭證述並無此
    事，且經勘驗其警詢錄音帶，其應答情形亦無受酒精影響之
    情事，反而足徵其先前所言當具特信性而得採為證據。惟證
    人丁○○、甲○○警詢時所為之陳述，固經本院認具特信性
    而例外具有證據能力，惟其證明力自仍應綜合卷內其他證據
    ，以及證人警詢陳述之情狀，綜合判斷，自不待言，否則，
    豈非一經認證人警詢陳述具特信性而有證據能力，即逕依其
    所陳內容認定事實，而混淆證據能力與證明力之判斷，其理
    至明。
二、至證人丙○○前雖據檢察官暨被告選任辯護人聲請到庭行交
    互詰問，惟嗣業經當事人捨棄（分別參見本院95年11月27日
    審判筆錄第39頁、95年12月28日審判筆錄第2 頁），審酌其
    警詢時就被告是否具營利意圖之待證事實相關陳述，前後矛
    盾，亦就是否有償自被告取得多少克數之禁藥安非他命語焉
    不詳（丙○○93年9 月3 日警詢陳述，參見檢查事務官94年
    7 月7 日就其93年9 月3 日警詢錄音帶所製勘驗筆錄，附於
    臺灣士林地方地方法院檢察署94年度偵續字第113 號卷【下
    稱：第113 號卷】第18、19頁），尚無助於待證事實之釐清
    。本院審酌其於距案發最近，記憶最為深刻之際，以及甫為
    警查獲，心理受有相當壓力之情境下尤證述若此，因認亦無
    再於距案發已近2 年有餘之此際，再依職權訊問調查之必要
    。而其於警詢審判外陳述之證據能力既經辯護人異議，又無
    例外得採為證據之事由，自應排除其證據能力。
三、按「被告以外之人於審判中死亡者，其於檢察事務官、司法
    警察官或司法警察調查中所為之陳述，經證明具有可信之特
    別情況，且為證明犯罪事實之存否所必要者，得為證據」，
    刑事訴訟法第159 條之3 第1 款定有明文。查證人林旭同於
    本院審理時業已死亡，其警詢時所為陳述，雖係證明犯罪事
    實存否所必要，就特信性之認定而言，本院既不能直接身歷
    當次證人作證情境，為接近真實，並避免紀錄失真所致認定
    事實之誤差，自應先究明證人所陳內容。然經本院勘驗證人
    林旭同93年9 月3 日警詢錄音帶之結果，發現當次陳述與其
    謂係證人林旭同自己所為，不如謂係員警自問自答（林旭同
    93 年9月3 日警詢陳述，參見臺灣士林地方法院檢察署94年
    7 月6 日勘驗其93年9 月3 日警詢錄音帶所製筆錄，附於第
    113 號卷第16頁至第17頁），況當日製作筆錄員警童銘章經
    傳訊到庭，雖證稱：「（問：當時有無依照他的回答如實記
    載在警詢筆錄？）有」，惟就具體情節則僅證稱：「（問：
    林旭同有無說他的安非他命如何來？）他好像說是被告提供
    他施用」、「（問：你是否有問林旭同安非他命是否向老寇
    買？）有，老寇就是被告乙○○」、「（問：勘驗錄音帶筆
    錄裡面有些都是你問的，其中向老寇買的等語，林旭同如何
    回答？何以你是自問自答，是何情形？）林旭同他如何回答
    ，我現在不記得」（參見本院95年11月27日審判筆錄第17頁
    ）等語綜合以觀，不能使本院認定具特信性，而得例外使此
    審判外之陳述取得證據能力，自應排除採為證據。
貳、認定事實所憑證據及理由：
一、訊據被告乙○○固不否認曾轉讓禁藥即第2 級毒品安非他命
    予林旭同、丙○○、丁○○等人施用，惟矢口否認有何販賣
    第2 級毒品安非他命之犯行；辯護人則為被告之利益辯稱：
    (一)證人甲○○、林旭同、丁○○、丙○○等人之警詢筆錄為
    審判外之陳述，且並無具有較可信之特別情況，故無證據能
    力；(二)警方執行本案之搜索時，並未當場查獲被告與證人等
    有何從事毒品交易之行為，且亦未查扣帳冊、電子秤等販毒
    相關物證，亦難僅憑證人等於警詢之有瑕疵之指述，即遽而
    認定被告販賣第2 級毒品罪嫌等語。經查：
  (一)被告業就轉讓禁藥即第2 級毒品安非他命予林旭同、丁○○
    、丙○○等人施用之事實坦承不諱，供承：「（問：是否有
    免費提供毒品予林旭同、丁○○、丙○○施用過？）有，是
    在我家中，他們有時候是一起來，有時是一個一個來。如果
    我自己有多餘的我才會給他們吸。是從8 月下旬到現在。我
    免費予他們用的第一次是在8 月底晚上，是給丁○○、丙○○，當時他們2 人一起來我家，我剛好有安非他命，就給他
    們吸，第2 次是在9 月1 日，我是給林旭同，是在晚上，他
    也是到我家找我，正好我也有，所以給他吸」、「他們都是
    當場在我家吸，我提供的都是安非他命」、「9 月2 日那天
    我也是請丁○○吸的，當時是下午，是在我家吸」、「警於
    我住處查獲之丙○○、丁○○及林旭同等人較常去我住處共
    同吸食安非他命」等語（分別參見93年9 月4 日偵訊筆錄，
    附於臺灣士林地方法院檢察署93年度核退偵字第2461號卷第
    9 頁；本院95年12月28日審判筆錄第15頁）。核其上開自白
    與丁○○於警詢稱：伊安非他命都是向被告拿來用的等語（
    參見本院95年8 月14日就證人丁○○93年9 月3 日警詢錄音
    帶勘驗筆錄第4 頁至5 頁），以及證人甲○○於警詢中所陳
    ：曾見被告與林旭同、丁○○、丙○○3 人吸毒等語（參見
    本院95年7 月11日就證人甲○○93年9 月3 日警詢錄音帶勘
    驗筆錄第7 頁）相互核符，則被告曾無償轉讓禁藥安非他命
    予林旭同、丙○○、丁○○，並共同施用等情，可以認定。
  (二)固證人丁○○、甲○○之警詢陳述具有任意性及特信性，已
    如前述，然所謂特信性之要件，僅使其審判外之陳述例外取
    得證據能力，並不表示證人審判外陳述之全部內容均與事實
    相符，此種情形正如證人到庭依據交互詰問規則由公訴人及
    辯護人行交互詰問，本其意願自由陳述之後，亦不表示其所
    證就與事實相符，而仍應由法院依其陳述之情形，綜衡卷存
    其餘之證據，判斷其真實性一般。並且，證人在警詢中受有
    相當心理壓力，又缺乏具結之擔保，依憑此種供述證據認定
    事實，尤須審慎，以保障被告之訴訟權。經查：
  (1)證人丁○○93年9 月3 日警詢筆錄固記載：「我大約每星期
    會至乙○○（老寇）住處販售給我，每次大約向他購買新台
    幣500 元，數量大約0.3 公克左右」（附於臺北縣政府警察
    局金山分局刑事案件偵查卷宗），惟經本院勘驗當日警詢錄
    音帶結果，警詢筆錄顯未能反映陳述過程而有失真。本院既
    不能直接身歷當次證人作證之情境，為接近真實，其警詢陳
    述內容自應以本院95年8 月14日勘驗上開警詢陳述內容錄音
    帶所製筆錄為據。細繹之，可知證人丁○○上開證述顯係經
    員警強烈誘導、暗示下始附和陳述價格，實與其先前所陳「
    與被告共同在那裡（按：指被告上址住處）共同吸食、吃幾
    口」、「就分一些」、「拿一點」、「就沒講到錢」等語未
    符，則證人丁○○有關價格部分陳述之證明力，即堪置疑。
    本院因認證人丁○○警詢中有關以500 元或1,000 元之價格
    自被告取得安非他命供己施用之陳述，不能盡信。
  (2)至證人甲○○93年9 月3 日警詢筆錄固記載：「乙○○是林
    旭同、丙○○、丁○○等人有共同施用安非他命。乙○○賣
    安非他命也是給他們3 人，這是我曾經看過，但是詳確的日
    期、時間，我現在是記不清楚了，其販賣的地點是臺北縣石
    門鄉石門村內石門17號內」（附於臺北縣政府警察局金山分
    局刑事案件偵查卷宗），惟經本院勘驗當日警詢錄音帶結果
    ，亦有同上證人丁○○警詢筆錄記載之情形。細繹之，證人
    甲○○上開所證係針對員警之複合式問題（混雜施用毒品與
    販賣毒品之主題）所為訊問時，陳稱：「（問：乙○○與誰
    共同吸毒？又販毒給誰？）啊我沒有參與，我也不知道」、
    「（問：妳說妳在現場有看到啊？）我有看到丙○○啊，他
    們三個都有，我曾經有看到過。」，與緊接之下個問題即：
    「（問：他們三人都吸食什麼？是安非他命還是海洛因？）
    是安非他命」密切觀察，其所指當係被告與丁○○等3 人係
    一起施用安非他命。其雖於警以複合式問題以及重複訊問之
    技巧，嗣終答稱：「（問：那販毒咧？有沒有賣安非他命給
    他們？還是海洛因？）嗯，海洛因沒有」、「（問：販賣地
    點）內石門鄉住的那邊」，惟其仍未為明確之證述，且縱採
    其所證，亦不能證明被告有何營利意圖，或者低買高賣之情
    事，是審慎採證之結果，僅能以其警詢陳述認定被告轉讓禁
    藥安非他命之犯行。
  (四)再持有、施用第2 級毒品安非他命，以及轉讓禁藥即第2 級
    毒品均係政府嚴加查緝之犯罪，則除非轉讓人與受讓人間有
    相當交誼或往來，否則行為人當不致甘冒風險，轉讓禁藥即
    第2 級毒品安非他命予受讓人施用。自林旭同、丁○○、丙○○3 人係先後到訪被告住處，而分別遭在現場埋伏並執行
    搜索勤務之臺北縣政府警察局金山分局員警當場查獲之經過
    觀之，可見林旭同、丁○○、丙○○3 人均熟知被告住處地
    點。再者，證人丁○○分別於93年8 月底、同年9 月2 日下
    午及3 日晚間密集往訪，林旭同、丁○○、丙○○3 人且均
    曾在被告住處或分別或共同與被告施用第2 級毒品安非他命
    等情，已如前述，則證人林旭同、丁○○、丙○○3 人除以
    被告為取得禁藥即第2 級毒品安非他命之來源，還以被告上
    址住處為施用第2 級毒品安非他命之處所，本院因認被告當
    與林旭同、丁○○、丙○○3 人相熟，否則豈有任其等自由
    來去其住所，復在其住所共同施用第2 級毒品之理？益徵被
    告自白其轉讓禁藥即第2 級毒品安非他命予林旭同、丁○○
    、丙○○3 人施用等情，尚非無憑。
  (五)末查，林旭同、丁○○、丙○○為警查獲後所採尿液檢體均
    經驗得安非他命類陽性反應，亦有卷附3 人臺灣高等法院被
    告前案紀錄表各1 份、臺北縣政府警察局金山分局毒品危害
    防制條例被移送姓名及代碼對照表1 紙、臺灣檢驗科技股份
    有限公司濫用藥物尿液檢驗報告3 紙在卷足憑（分別載明3
    人為警查獲後，所採尿液檢體均呈安非他命類陽性反應，附
    於臺北縣政府警察局金山分局刑事案件偵查卷宗），足認林
    旭同、丙○○及丁○○3 人均有施用第2 級毒品安非他命之
    事實；而扣案疑似第2 級毒品安非他命之白色晶體16小包（
    總淨重22.99 公克），經囑託內政部警政署刑事警察局鑑驗
    ，經以呈色分析法、氣相層析質譜分析法、核磁共振分析法
    鑑驗後，證實檢出甲基安非他命成份（取0.20公克鑑驗用罄
    ，驗餘淨重22.79 公克），有內政部警政署刑事警察局93年
    12 月28 日刑鑑字第0930184214號鑑驗通知書1 紙附卷可按
    （參見臺灣士林地方法院檢察署94年度偵字第851 號卷第41
    頁），雖不能證明與被告轉讓禁藥即第2 級毒品安非他命之
    犯行有關，惟仍得佐證被告確非無禁藥即第2 級毒品安非他
    命之來源，而得以供其轉讓友人之用。
  (六)公訴人認被告涉有販賣第2 級毒品罪之犯行，無非係以：(1)
    扣案第2 級毒品安非他命16包（總淨重22.99 公克）均係被
    告所有，被告先前所辯：扣案毒品係姓名年籍不詳，綽號「
    楊哥」之男子藏匿該處云云，顯不可採。(2)被告辯稱93年9
    月3 日同時為警查獲之林旭同、丁○○、丙○○3 人並非前
    來尋訪自己云云，與證人所述並不相符，可認其等當日確係
    為尋訪被告，始為警守候查獲。(3)證人丁○○、甲○○雖到
    庭證稱被告未賣毒品予伊等，惟與警詢時所陳被告有賣第2
    級毒品安非他命等語不符；證人林旭同、丙○○前亦於警詢
    時陳稱被告有賣第2 級毒品安非他命等語，其等先前證述經
    勘驗錄音帶結果，警詢陳述均具任意性，且其等亦稱不認識
    「楊哥」，未向「楊哥」買過第2 級毒品安非他命，亦與被
    告先前所辯：上開各人係透過伊向「楊哥」購買第2 級毒品
    安非他命云云不符，則上開證人於警詢中所陳顯然較為可信
    。(4)被告經濟狀況僅為「勉持」，惟遭警扣得之第2 級毒品
    安非他命淨重達22.99 公克，以市價計算已達3 、4 萬元之
    譜，另扣案與本案無關之第1 級毒品海洛因亦達3.2 公克，
    純質淨重達56.10%市價亦達數萬元，顯與被告資力並不相當
    ；再者，被告前於另案即本院94年度訴字第72號施用毒品案
    件審理中，自承自93年8 月底開始學著施用第2 級毒品安非
    他命，距本案遭警查獲不過10日，亦無必要購買遠超過自己
    施用數量之扣案第2 級毒品安非他命，以及多達42個分裝袋
    ，為其主要論據。惟查：
  (1)按販賣毒品罪之成立，須具營利之意思，而為販入或賣出之
    行為，始足構成，故應有低價買進，高價賣出之圖利行為始
    成立販賣罪嫌，若僅為原價轉讓，抑或免費提供他人施用，
    則與該罪之構成要件仍屬有間，而僅得以轉讓罪論處；再者
    ，倘無低價買進，高價賣出，則亦須證明行為人有償讓與他
    人之初，即係基於營利之意思，僅因故無法高於購入原價出
    售，最後不得不以原價或低於原價讓與他人，則仍認屬販賣
    行為，否則僅得以轉讓行為論處（最高法院67年台上字第25
    00號及69年台上字第1675號判例、最高法院81年度第2 次刑
    事庭會議決議、86年度台上字第7522號判決、93年度台上字
    第1651號判決、94年度台上字第5317號判決意旨參照）。至
    行為人有無營利之意圖，或是否低買高賣而為圖利，自應依
    證據認定之，且無論為直接證據或間接證據，均須達於通常
    一般之人均不致有所懷疑，而得確信其真實之程度，始得據
    為有罪之認定，若其關於被告是否犯罪之證明未能達此程度
    ，而有合理之懷疑存在，致使無從形成有罪之確信，根據「
    罪證有疑，利於被告」之證據法則，即不得據為不利被告之
    認定（最高法院76年台上字第4986號判例意旨參照）。
  (2)公訴人雖舉證人甲○○、林旭同、丁○○、丙○○之警詢證
    詞，欲證明被告販賣第2 級毒品安非他命之罪嫌，惟證人林
    旭同、丙○○警詢之陳述不能採為證據；至證人丁○○警詢
    陳述中有關對價部分所陳之證明力，以及證人甲○○警詢陳
    述中有關見聞被告販賣第2 級毒品安非他命予丁○○、丙○○、林旭同3 人之證詞證明力，均有可疑，業如前述，亦不
    能以證人丁○○、甲○○嗣於本院所證不實，反面推認證人
    丁○○施用之安非他命係由被告有償讓與，更不能將被告是
    否成立販賣第2 級毒品之重罪，繫於上開未經具結，前後矛
    盾之薄弱供述證據。
  (3)況且，販賣毒品罪嫌以檢察官舉證被告具營利意圖、低買高
    賣為必要，則證人林旭同、丁○○、丙○○所證向被告購入
    第2 級毒品安非他命之重量、價格，以及被告購入第2 級毒
    品安非他命之價格為何，相互比對有無利差，即與被告是否
    成立販賣毒品罪嫌密切攸關。然警縱在被告上址住所，同步
    查獲被告及被告之同居人甲○○，以及疑為向被告購入毒品
    施用之林旭同、丙○○、丁○○3 人，惟均未在現場及上開
    各人身上扣得足以量定安非他命重量所需之電子秤或其他秤
    重工具，則林旭同、丙○○、丁○○警詢中提及之自被告取
    得之第2 級毒品安非他命之重量，即有可疑，是證人林旭同
    、丙○○、丁○○警詢所證縱經採為證據，亦未必得以證明
    被告著手轉讓之際，確具營利意圖、低買高賣之待證事實。
  (4)至扣案之分裝袋42個、分裝匙1 支、安非他命16包，只能佐
    證被告施用毒品之事實，亦不能佐證檢察官起訴被告販賣第
    2 級毒品安非他命之待證事實。
  (5)又自卷存證據資料觀之（參見證人即被告同居人甲○○本院
    95年11月27日審判筆錄），被告經濟狀況固屬勉持，然一般
    人籌資管道或有多端，或係本身自己積蓄，或係業外投資，
    或係向親友、金融機構借貸，不一而足，尚難以被告當時係
    以挖掘草藥、山藥、竹筍販賣，即乏收入，並據此推論被告
    有販賣毒品之意圖。再縱被告於另案被訴施用毒品案審理時
    ，辯稱其施用毒品時日甚短，惟此項辯解或係被告於另案施
    用毒品案件審理時，為獲判較輕刑度之防禦方法，並無客觀
    證據可以支持；況對照被告前因2 次施用第2 級毒品安非他
    命案件，分別經送觀察、勒戒後，均認無繼續施用毒品之傾
    向，由臺灣士林地方法院檢察署檢察官分別於91年3 月29日
    以91年度毒偵緝字第46號為不起訴處分及92年2 月12日以91
    年度毒偵字第1383號為不起訴處分確定，嗣旋即再因施用第
    2 級毒品安非他命案件，由臺灣士林地方法院檢察署檢察官
    於93年5 月4 日以93年度毒偵緝字第466 號案提起公訴，並
    於93年6 月14日，經本院以93年度簡字第167 號判決處有期
    徒刑3 月確定，甫於93年9 月17日易科罰金執行完畢之毒品
    案件科刑執行紀錄以觀，被告辯稱其施用第2 級毒品時日尚
    短云云，確堪置疑。況施用毒品之人為求降低購入價格，或
    降低交易過程遭警查緝風險之動機，或避免毒品斷貨，始一
    次購入超量毒品，均不無可能，是亦不能為警查獲之第2級
    毒品安非他命較一般施用毒品者持有者為眾，即遽認被告販
    賣第2 級毒品安非他命之犯行。
  (6)公訴人復論稱被告曾辯稱扣案毒品係「楊哥」藏放，以及丙○○、丁○○、林旭同3 人係由其介紹向「楊哥」購買毒品
    云云，與證人丙○○、林旭同、丁○○3 人所稱：並不認識
    楊哥，亦未曾經由被告之介紹向「楊哥」購買毒品等語未符
    ，認被告所辯不實。惟認定犯罪事實應依證據，為刑事訴訟
    法所明定，被告原即受無罪之推定，故被告否認犯罪事實所
    持之辯解，縱屬不能成立，仍非有積極證據足以證明其犯罪
    行為，不能遽為有罪之認定（最高法院30年上字第1831號判
    例意旨參照），是積極證據既有欠乏，已如前述，自不能以
    其所辯不實，遽為不利被告之認定。
  (七)綜上，本案事證明確，被告犯行洵堪認定，應依法論科。
二、按安非他命業經行政院衛生署於69年12月8 日、75年7 月11
    日公告，列入藥物藥商管理法第16條第1 款（即現行藥事法
    第22條第1 款）之禁藥管理；嗣於79年10月9 日雖再以衛署
    藥字第904142號公告，列入麻醉藥品管理條例（現行管制藥
    品管理條例）第2 條第4 款所定之「化學合成類麻醉藥品」
    管理，並明定於管制藥品管理條例第3 條所指「管制藥品」
    （即藥事法第11條之管制藥品）及毒品危害防制條例第2 條
    之第二級毒品，但上開列入藥事法禁藥之管理迄今並未解除
    ，則轉讓、寄藏安非他命同時受藥事法及毒品危害防制條例
    之規範。而藥事法第83條第1 項係於93年4 月21日修正公布
    （本件被告行為前），同年月23日施行，相較於毒品危害防
    制條例，新修正之藥事法為後法；依新修正之藥事法第83條
    第1 項規定，轉讓禁藥之法定刑為「7 年以下有期徒刑，得
    併科新臺幣5 百萬元以下罰金」，較毒品危害防制條例第8
    條第2 項法定刑為「6 月以上5 年以下有期徒刑，得併科新
    臺幣70萬元以下罰金」為重，且毒品之範圍尚包括影響精神
    物質與其製品，而藥事之管理，亦非僅止於藥品之管理。又
    毒品未必係經公告之禁藥，禁藥亦未必為毒品。再參諸藥事
    法之立法目的在於確保行政主管機關對於藥事之管理，藥事
    法第1 條定有明文，而與毒品危害防制條例係保障國民健康
    之保護目的不同，是毒品危害防制條例與藥事法二者，並無
    必然之特別法與普通法關係。故除非轉讓之安非他命達毒品
    危害防制條例第8 條第6 項之一定數量，經依法加重後之法
    定刑較藥事法第83條第1 項之法定刑為重之情形外（毒品危
    害防制條例第8 條第6 項規定，轉讓毒品達一定數量者，加
    重其刑至2 分之1 ，其標準由行政院定之。依行政院於93年
    1 月7 日發布之「轉讓持有毒品加重其刑之數量標準」第2
    條規定：「轉讓、持有毒品達一定數量者，加重其刑至2 分
    之1 ，其標準如下：一、第一級毒品：淨重5 公克以上。二
    、第二級毒品：淨重10公克以上」、「前項所稱淨重，指除
    去包裝後之毒品重量」），因藥事法第83條第1 項為後法，
    且為重法，自應優先適用藥事法處罰（臺灣高等法院暨所屬
    法院94年法律座談會刑事類提案第8 號結論意旨參照），而
    本案卷內查無證據足資證明被告實際轉讓安非他命予證人林
    旭同、丁○○、丙○○3 人之禁藥即第2 級毒品安非他命之
    總計數量為何，自不得依毒品危害防制條例第8 條第6 項規
    定加重其刑，2 者相較，後者為後法且為重罪，依法條競合
    關係，應適用較重之後法，論以藥事法第83條第1 項被告轉
    讓禁藥之罪。又被告轉讓禁藥即、第2 級毒品安非他命前，
    持有第2 級毒品安非他命之低度行為，為轉讓之當然行為，
    自不另論罪。公訴人起訴法條認被告係犯毒品危害防制條例
    第4 條第2 項之販賣第2 級毒品罪，雖有未洽，已如前述，
    惟因社會基礎事實同一，復經本院再為告知被告變更後之法
    條，以利其防禦，爰依刑事訴訟法第300 條變更起訴法條而
    審理之。
三、又按被告行為後，94年2 月2 日修正公布之刑法，已於95年
    7 月1 日施行（95年7 月1 日修正施行前刑法稱修正前刑法
    ），其中第2 條第1 項「行為後法律有變更者，適用行為時
    之法律。但行為後之法律有利於行為人者，適用最有利於行
    為人之法律」之規定，係規範行為後法律變更所生新舊法律
    比較適用之準據法，於修正後刑法施行後，自應適用上開該
    修正後之規定，為「從舊從輕」之比較。經查：
  (一)藥事法第83條第1 項之罪，法定刑得併科新臺幣500 萬元以
    下罰金，依被告行為時之修正前刑法第33條第5 款規定：「
    主刑之種類如左：五、罰金：1 元以上。」，換算新臺幣後
    ，為新臺幣3 元以上。惟被告行為後修正後刑法第33條第5
    款規定：「主刑之種類如下：五、罰金：新臺幣1 千元以上
    ，以百元計算之。」，經比較修正前後關於科處罰金刑之最
    低刑度規定，自應以被告行為時之修正前刑法較有利於被告
    。
  (二)被告行為時之修正前刑法第56條連續犯之規定，於被告行為
    後所施行之修正後刑法中業經刪除，此刪除雖非犯罪構成要
    件之變更，然因被告於修正後刑法施行前，基於概括犯意連
    續所為之本案數次犯行（有關構成連續犯之理由，詳後述）
    ，因行為後之上開法律修正，無從適用連續犯之規定以1 罪
    論處，而需各別論以獨立之犯罪，予以併合處罰，是以上開
    法律修正顯已影響行為人刑罰之法律效果，自屬法律有變更
    ，而應依修正後刑法第2 條第1 項之規定，為修正前後刑法
    之比較適用，比較結果並適用被告行為時之法律即修正前刑
    法第56條連續犯之規定較有利於被告。
  (三)綜上所述各條文修正前、後之比較，顯均以修正前刑法較有
    利於被告，自應依刑法第2 條第第1 項前段，適用修正前刑
    法之規定論處。
四、被告先後分別轉讓禁藥即第2 級毒品安非他命予林旭同、丙○○、丁○○施用之犯行，均時間緊接，各觸犯基本構成要
    件相同之罪名，顯係基於概括犯意反覆為之，為連續犯，應
    適用修正前刑法第56條之規定以一罪論，並加重其刑。
五、爰審酌被告轉讓禁藥即第2 級毒品安非他命予他人施用，戕
    害他人身心健康至鉅，並參酌其犯罪手段、次數、品行、智
    識程度及嗣至辯論終結前，始坦承轉讓禁藥即第2 級毒品之
    犯行不諱等一切情狀，量處如主文所示之刑。至警於93 年9
    月3 日在被告上址住處扣得之疑似第2 級毒品安非他命16小
    包（總淨重22.99 公克，取0.20公克鑑驗用罄，驗餘淨重
    22.7 9公克），經內政部警政署刑事警察局以呈色試驗法、
    氣相層析質譜分析法、核磁共振分析法鑑驗後，證實確含第
    2 級毒品甲基安非他命成分，有內政部警政署刑事警察局93
    年12月28日刑鑑字第0930184214號鑑驗通知書1 紙附卷可按
    （參見臺灣士林地方法院檢察署94年度偵字第851 號卷第41
    頁），惟已據被告堅稱扣案之第2 級毒品甲基安非他命純係
    供己施用，亦無何積極證據可以證明與被告本案轉讓第2 級
    毒品犯行有何關聯，且亦經臺灣高等法院以94年度上訴字第
    33 94 號確定判決沒收銷燬，故不得於本案併予宣告沒收銷
    燬，併此指明。
六、臺灣士林地方法院檢察署94年度偵字第4807號移送併辦意旨
    略以：被告乙○○基於販賣毒品之犯意，在臺北縣石門鄉石
    門村內石門17號住處，以2,500 元之代價，販賣第2 級毒品
    安非他命8 小包（總毛重7.98公克、總淨重2.72公克、驗餘
    總淨重2.58公克）、4 中包（總毛重8.39公克、總淨重3.75
    公克，驗餘總淨重3.70公克）予戊○○施用（施用安非他命
    部分，業經臺灣士林地方法院檢察署93年度毒偵字第897 號
    不起訴處分確定）。嗣警方於93年7 月20日晚間7 時30分許
    ，持搜索票在臺北縣淡水鎮○○路83號9 樓901 室實施搜索
    ，當場發現戊○○非法持有上開毒品，經戊○○供出上情而
    循線查獲，因認被告此部分犯行係犯毒品危害防制條例第4
    條第2 項之販賣第2 級毒品罪嫌，與原起訴之臺灣士林地方
    法院檢察署94年度偵續字第113 號有連續犯之裁判上一罪關
    係，爰移請併案審理等語。惟查，被告經臺灣士林地方法院
    檢察署94年度偵續字第113 號提起公訴之犯罪事實，既經本
    院認定係犯藥事法第83條第1 項之轉讓禁藥罪，並論罪科刑
    如前，所犯與移送併辦部分檢察官所指被告涉犯之法條即毒
    品危害防制條例第4 條第2 項之構成要件，已有不同，自無
    連續犯之裁判上一罪關係，併案部分即應退由檢察官另為適
    法之偵處。
據上論斷，依刑事訴訟法第299 條第1 項前段、第300 條，藥事
法第83條第1 項，刑法第2 條第1 項、第11條前段、修正刪除前
刑法第56條，判決如主文。
本案經檢察官洪三到庭執行職務。
中　　華　　民　　國　　96　　年　　1 　　月　　29　　日
　　　　　　　　　刑事第六庭審判長法　官　李育仁
                                  法  官  姜麗香
                                  法  官  許辰舟
以上正本證明與原本無異。
如不服本判決應於判決送達後10日內向本院提出上訴狀。
                                  書記官  洪忠改
中　　華　　民　　國　　96　　年　　1 　　月　　29　　日
附錄本案論罪科刑法條之依據：
藥事法第83條第1 項
明知為偽藥或禁藥，而販賣、供應、調劑、運送、寄藏、牙保、
轉讓或意圖販賣而陳列者，處7 年以下有期徒刑，得併科新臺幣
5 百萬元以下罰金。
